【裁判字號】    92,訴,17
【裁判日期】    920430
【裁判案由】    偽造文書等
【裁判全文】
臺灣士林地方法院刑事判決                            九十二年度訴字第一七號
    公  訴  人  臺灣士林地方法院檢察署檢察官
    被      告  丙○○
    選任辯護人  陳淑芬律師
    選任辯護人  陳繼民律師
右列被告因偽造文書等案件，經檢察官提起公訴（九十一年度偵字第一○一八○號）
，本院判決如左：
    主  文
丙○○連續行使偽造私文書，足以生損害於他人，處有期徒刑肆月，如易科罰金以
佰元折算壹日，緩刑參年。
    事  實
一、丙○○於民國九十年七月二十六日利用其妻乙○○交付印章、國民身份證，託其
    前往中央信託局代為辦理黃金存摺帳戶結清之機會，竟意圖為自己不法之所有，
    順手竊取（竊盜部分業經撤回告訴）乙○○置於家中之台北銀行士林分行面額美
    金三萬元之外幣定期存款單一紙，及中興商業銀行天母分行綜合存款存摺一本後
    ，明知乙○○名義在台北銀行士林分行美金三萬元之定期存款非屬其所有，竟未
    經乙○○同意，盜用其印章，蓋於該美金定存單背面解約欄，辦理定存解約，並
    將折合新台幣一百十五萬四千三百九十七元轉入乙○○在台北銀行石牌分行第0
    00000000000號活存帳戶，再偽填日期、金額，並盜用印章偽造取款
    憑條向銀行詐領後，轉入其台北銀行石牌分行第000000000000號帳
    戶，足生損害於銀行及乙○○對該銀行帳戶存提款之管領。丙○○詐領得手後，
    又基於概括犯意，前往中興商業銀行天母分行，再次盜用乙○○印章，利用不知
    情之該銀行行員使蓋於銀行轉帳支出傳票上，將其存於乙○○名下在該銀行第0
    00000000000號綜合存款帳戶內，分別為新台幣三十萬元及五十萬元
    之定期存款辦理中途解約，改為活期存款存於同綜合存款帳戶後，在取款憑條上
    盜用黃女印章，向銀行領取後轉存入己帳戶，足以生損害於中興商業銀行及乙○
    ○對該帳戶存提款之管領。
二、案經被害人乙○○訴由台灣士林地方法院檢察署檢察官偵查起訴。
    理  由
一、訊據被告丙○○固坦承於上開時地，利用被害人乙○○託其代辦黃金存摺結清而
    交付印章之機會，將被害人在台北銀行士林分行、中興商業銀行天母分行帳戶內
    之美金定存單及綜合存款存摺辦理中途解約，提領轉入自己帳戶等情不諱，惟否
    認有偽造文書、詐欺等犯行，辯稱：與乙○○係夫妻關係，借用其名義開戶存款
    ，帳戶存款實均為伊所有，平時定存單或存摺亦置於兩人可得取用之處云云。
 二、惟查：
    （一）被告於上開時地竊取告訴人台北銀行美金定期存單、中興商業銀行綜合存
          款存摺，盜用印章擅自辦理中途解約，並盜用印章偽造取款憑條，詐領在
          台北銀行美金定存單折合新台幣一百十五萬四千三百九十七元等情，迭據
          告訴人在偵審中指述綦詳，並有被告偽造之取款憑條兩紙，亦有中途解約
          紀錄之中興商業銀行綜合存款存摺附卷可稽。被告於偵查中先後供稱：「
          因為我需要買計程車，但乙○○卻將印章藏起來，致我無法領取，我才會
          利用該次他將印章交給我時將錢領取。」（參見偵卷第七頁背面）。「因
          我兩人之存摺均放同處，且我二人均事前只各用一個印章。我辦完轉帳、
          提領後未告知我妻，當晚我妻見到本子（存摺）後才問我，且我二人為此
          事有吵架」等語（參見偵查卷第四十八頁）。足見被告將告訴人上開銀行
          定存單、綜合存款中之定存中途解約、提領存款，均未經告訴人同意或事
          先授權至明。
    （二）告訴人指稱被告提領之上開定期存款均屬其所有，來源為娘家贈與、辦理
          定存利得，以及夫家對其未上班之生活補助等語。經傳喚証人即告訴人之
          父甲○○證稱：「告訴人與被告結婚後，曾於八十七年間贈與一百萬元左
          右：現金約七十萬元，均係標會所得，另有面額分別為二十萬元、十六萬
          元、六萬元之支票三紙」等語。質之被告亦未否認前述告訴人受贈支票之
          事實，復有支票影本二紙在卷可稽。應認告訴人有自娘家受贈之指述為可
          信。雖被告供稱其八十三年自父親得款二十五萬元，八十四年三月迄八十
          七年五月上班薪資所得有一百五十九萬元一節，有其薪資所得扣繳憑單可
          稽，固屬非虛，惟其自承須負擔一家生活費用（八十三年至九十年），加
          以本院認其提領中興商業銀行之定期存款八十萬元，為其所有（詳後述）
          ，則以二人所述存提款情節複雜，已難一一比對，被告所提出之銀行存提
          紀錄與資金流程表，所列日期與上開美金定存日期尚無法銜接以觀，難認
          該美金定存係由被告轉帳而來，應認告訴人所述該美金定存屬其所有為真
          實。
    （三）綜上所述，被告此部分辯解無非卸責之詞，不足採信。至於告訴人於本院
          審理中以案經和解，被告同意離婚，並將上開所提領之定期存款全數給付
          告訴人充當其女教育費用後，翻異前述改稱被告之提款係家用之代理，不
          再追究云云，顯係迴護之詞，不足為被告有利之認定，是被告犯行堪予認
          定。
三、核被告所為係犯刑法第二百十六條、第二百十條、第三百三十九條第一項之罪。
    其盜用印章為偽造私文書之部分行為，偽造私文書復持以行使，應為高度之行使
    行為所吸收，均不另論罪。其利用不知情之銀行行員盜蓋印章，為間接正犯，又
    行使偽造私文書之多次行為，時間緊接，所犯罪名相同，顯係基於概括犯意反覆
    為之，應依連續犯規定論以一罪，行使偽造私文書與所犯詐欺罪間有方法目的之
    牽連關係，應係裁判上一罪關係，從一重之行使偽造私文書罪處斷。爰審酌被告
    犯罪動機、手段、犯後態度等一切情狀易處如主文所示之刑，並諭知易刑之折算
    標準。又查被告未受有期徒刑以上刑之宣告，有臺灣高等法院被告全國前案紀錄
    表可稽，其於犯後已和告訴人成立和解，並將本案所提存款悉數給付告訴人作為
    其女教育基金，台北銀行亦不致有被訴求償之危險，本院以被告受此科刑教訓，
    當知警惕而無再犯之虞，認以暫不執行其刑為適當，爰併予緩刑三年之宣告，以
    啟自新。
四、公訴意旨書略以：被告於九十年七月二十六日受告訴人之託，結清在中央信託局
    之黃金存摺價金九萬零九百七十一元後，侵占入己。又於同一天竊取告訴人置於
    家中之台北銀行士林分行美金三萬元之定期存款單一紙，及中興商業銀行天母分
    行綜合存款存摺一本，並持向中興商業銀行天母分行詐領八十萬元，認其有犯刑
    法第三百二十條第一項、第三百三十九條第一項、第三百三十五條第一項之罪嫌
    云云，經查：
    （一）告訴人在中興商業銀行天母分行八十萬元定期存款原存日期為八十九年六
          月一日，核告訴人所提之現金收支明細表，其上載有包括被告之匯入款五
          十萬八千八百零七元，及夫家贈與十九萬元，是被告主張其有自台北銀行
          石牌分行提款轉入該定存帳戶之情事，尚屬可信。參之被告於八十三年至
          八十七年間確有所得，已如前述，則告訴人名下此筆八十萬元之定存款可
          認係被告所有，足認被告雖盜用告訴人印章領款，難認有向銀行詐領之不
          法所有意圖，其被訴詐欺部分，應認不能證明犯罪。
    （二）按告訴乃論之罪，告訴人於第一審辯論終結前得撤回其告訴，刑事訴訟法
          第二百三十八條第一項定有明文。查被告所犯刑法第三百二十條第一項、
          第三百三十五條第一項之罪嫌部分，依同法第三百二十四條、第三百四十
          三條規定須告訴乃論。茲據告訴人於本院辯論終結前撤回其告訴，自應准
          許。惟以公訴人認被告所犯上開二罪及向中興銀行詐欺取財罪部分與前開
          論罪科刑之行使偽造私文書部分，有方法目的之裁判上一罪關係，爰不另
          為不受理及無罪之諭知，併此敘明。
伍、據上論斷，應依刑事訴訟法第二百九十九條第一項前段、刑法第五十六條、第五
    十五條、第二百十六條、第二百十條、第三百三十九條第一項、第四十一條第一
    項前段、第七十四條第一款、罰金罰緩提高標準條例第一條前段、第二條，判決
    如主文。
本案經檢察官呂文忠到庭執行職務。
中    華    民    國      九十二    年         四      月     三十      日
                                    臺灣士林地方法院刑事第二庭
                                        法  官  林  堭  儀
右正本證明與原本無異。
如不服本判決，應於判決送達後十日內，向本院提出上訴狀。
                                        書記官  蔡  佳  君
中    華    民    國      九十二    年         五      月       二      日
附錄本案論罪科刑法條全文：
刑法第二百十六條：
  行使第二百十條至第二百十五條之文書者，依偽造、變造文書或登載不實事項或使
  登載不實事項之規定處斷。
刑法第二百十條：
  偽造、變造私文書，足以生損害於公眾或他人者，處五年以下有期徒刑。
刑法第三百三十九條：
  意圖為自己或第三人不法之所有，以詐術使人將本人或第三人之物交付者，處五年
  以下有期徒刑、拘役或併科一千元以下之罰金。
  以前項方法得財產上不法之利益或使第三人得之者，亦同。
  前二項之未遂犯罰之。


司法院資訊處製作；財團法人民間司法改革基金會備份。
